【裁判字號】    97,抗,222
【裁判日期】    970819
【裁判案由】    聲明異議
【裁判全文】
臺灣高等法院高雄分院民事裁定           97年度抗字第222號
抗  告  人  乙○○即債務人趙.
相  對  人  陽信商業銀行股份有限公司
法定代理人  甲○○
上列當事人間因拍賣抵押物強制執行事件，抗告人對於中華民國
97年7 月8 日台灣高雄地方法院97年度審聲字第680 號所為裁定
提起抗告，本院裁定如下：
    主  文
抗告駁回。
抗告程序費用由抗告人負擔。
    理  由
一、本件抗告意旨略以：坐落高雄市○○區○○段115 地號土地
    及其地上建物即門牌號碼高雄市○○區○○路130 號房屋（
    下稱系爭房地）係抗告人之被繼承人趙秀裙所有。趙秀裙於
    88年6 月3 日提供系爭房地設定最高額抵押權新台幣（下同
    ）420 萬元予相對人並借款350 萬元，嗣經原法院以92年度
    拍字第241 號裁定准就債務人趙秀裙所有前揭抵押物（即系
    爭房地）予以拍賣，雖相對人於97年3 月13日持該准予拍賣
    抵押物之裁定，聲請強制執行，經原執行法院以97年度司執
    字第22694 號予以受理在案，然趙秀裙已於96年3 月22日即
    已病逝，另繼承人趙銘進、趙寶富固已拋棄繼承，惟均未交
    出公證之拋棄繼承書及其餘證件供抗告人持以辦理繼承登記
    。抗告人於系爭房地已居住逾20年，相對人所執原法院92年
    度拍字第241 號裁定，何以遲至97年4 月9 日才查封系爭房
    地，迄未見相對人說明，爰提起抗告，求予廢棄原裁定，另
    為適法之裁定云云。
二、按拍賣抵押物之裁定，屬強制執行法第4 條第1 項第5 款所
    稱之執行名義，依同法第4 條之2 規定，其效力應及於該裁
    定所列當事人之繼受人。又依司法院及行政院共同訂定發布
    之「未繼承登記不動產辦理強制執行聯繫辦法」第9 條規定
    ，在執行名義成立後，債務人死亡而債權人對該債務人所遺
    不動產為強制執行時，應改列繼承人為債務人。是以已合法
    成立生效之執行名義，在債務人死亡後，欲就遺產為強制執
    行時，即得逕行改列已死亡債務人之繼承人為債務人，自不
    得以債權人之聲請狀所載債務人已死亡而駁回其強制執行之
    聲請。
三、經查本件相對人據以聲請強制執行之執行名義即原法院92年
    度拍字第241 號裁定，係於92年1 月17日所為，此有該裁定
    1 紙附於執行法院97年度司執字第22694 號卷可憑，嗣該裁
    定所列相對人趙秀裙雖於本件相對人97年3 月13日聲請為本
    件強制執行前之96年3 月22日死亡，則上開裁定顯屬合法有
    效，並得為合法之執行名義。抗告人既為趙秀裙之繼承人，
    揆諸前揭說明，原執行法院即得逕行改列抗告人為債務人，
    並就該遺產（即系爭房地）依法續為執行。則原裁定認原執
    行法院以趙秀裙已死亡為由，駁回相對人所為強制執行之聲
    請，尚有違誤，而廢棄原執行法院97年4 月22日所為97年度
    司執字第22694 號裁定，並由執行法院續為相關執行程序，
    經核尚無不合，至於抗告意旨所指相對人所執前揭拍賣抵押
    物裁定，何以遲至97年4 月9 日才查封系爭房地，迄未見相
    對人說明云云，查相對人並無說明之義務，抗告人據而指摘
    原裁定不當，求予廢棄，尚難認為有理由，應予駁回。
四、據上論結，本件抗告為無理由，依強制執行法第30條之1 、
    民事訴訟法第495 條之1 第1 項、第449 條第1 項、第95條
    、第78條，裁定如主文。
中    華    民    國    97    年    8     月    19    日
                            民事第三庭
                                審判長法官  張國彬
                                法      官  鄭月霞
                                法      官  吳登輝
以上正本證明與原本無異。
如不服本裁定應於送達後10日內向本院提出再抗告狀（並按他造
當事人之人數附繕本），並繳納再抗告費新台幣1,000 元。再為
抗告應以適用法規顯有錯誤為理由，並經本院之許可，該許可以
原裁定所涉及之法律見解具有原則上之重要性者為限，並委任律
師為代理人。抗告人之配偶、三親等內之血親、二親等內之姻親
，或抗告人為法人、中央或地方機關時，其所屬專任人員具有律
師資格並經法院認適當者，亦得為第三審代理人。抗告人或其法
定代理人具有律師資格者及前項情形，應於提起抗告或委任時釋
明之。
中    華    民    國    97    年    8     月    20    日
                                 書  記  官  張明賢
                                                      Ｆ


司法院資訊處製作；財團法人民間司法改革基金會備份。
